【裁判字號】    97,訴,1103
【裁判日期】    970703
【裁判案由】    毒品危害防制條例
【裁判全文】
臺灣臺中地方法院刑事判決              97年度訴字第1103號
公  訴  人  臺灣臺中地方法院檢察署檢察官
被      告  乙○○  34歲民.
                    （另案在臺灣臺中女子監獄執行中）
上列被告因違反毒品危害防制條例案件，經檢察官提起公訴（96
年度偵字第26635號），本院判決如下：
    主    文
乙○○明知為禁藥而轉讓，處有期徒刑拾月。
    犯罪事實
一、甲○○（施用毒品部分業經本院於民國96年11月7日以96年
    度中簡字第3276 號判處有期徒刑4月確定）與乙○○（施用
    毒品部分業經本院於民國96年12月7日以96年度訴字第4099
    號判處有期徒刑7月確定）係親姊妹關係。乙○○知悉其姊
    甲○○有施用第二級毒品甲基安非他命之習慣，竟基於轉讓
    禁藥即第二級毒品甲基安非他命之單一犯意，自96年8月底
    某日起至同年9月19日止，每隔2、3天甲○○欲施用甲基安
    非他命時，即前往臺中市○區○○路185號5樓之14之乙○○
    租屋處，乙○○即接續無償提供甲基安非他命1次之用量予
    甲○○施用，次數共計8次。嗣於同年9月19日晚上，甲○○
    又依例前往乙○○上開租屋處，由乙○○轉讓最後1次之甲
    基安非他命予甲○○施用時，為警於同日23時許，在前開乙
    ○○租屋處樓下先行查獲乙○○施用毒品之犯行，經乙○○
    陪同進入上開租屋處，當場逮捕正在施用甲基安非他命之甲
    ○○，經甲○○於臺灣臺中地方法院檢察署檢察官訊問時供
    出上情而查獲。
二、案經臺灣臺中地方法院檢察署檢察官主動簽分偵查起訴。
    理    由
一、關於證據能力部分：按被告以外之人於審判外之言詞或書面
    陳述（即學理上所謂之「傳聞證據」），依刑事訴訟法第15
    9條第1項之規定，除法律有規定者外，原則上雖無證據力，
    但若符合同法第159條之1至第159條之5所規定之情形者（即
    所謂傳聞法則之例外情形），仍例外具有證據能力，非謂被
    告以外之人於審判外之言詞或書面陳述，均一律無證據能力
    。次按被告以外之人於偵查中向檢察官所為之陳述，除顯有
    不可信之情況者外，得為證據，刑事訴訟法第159條之1第2
    項定有明文。本件證人甲○○於96年9月20日偵查中向檢察
    官所為之陳述，並無何違法取供之顯不可信之情況，依上開
    規定，自有證據能力。
二、訊據被告乙○○矢口否認有轉讓禁藥即第二級毒品甲基安非
    他命予證人甲○○之犯行，辯稱：伊從未提供甲基安非他命
    予甲○○施用云云。然查：
(一)、證人甲○○於96年9月20日偵查中證稱：伊於96年8月底有施
    用第二級毒品安非他命，以玻璃球燒烤方式吸食，2、3天用
    1次，最後1次是在96年9月19日晚上，都在伊妹妹乙○○租
    的臺中市○區○○路185號5樓之14施用。伊因為於96年9月
    19 日晚上6點多去找伊妹妹所以在上址被查獲，伊每次去找
    伊妹妹時，伊要用毒品的話，伊妹妹就會提供毒品給伊施用
    。她給過伊施用7、8次，伊不知道她的毒品來源，伊沒有拿
    錢給她，每次給伊的量都是1次施用的分量等語明確（見臺
    灣臺中地方法院檢察署96年度毒偵字第5406號偵查卷第7頁
    ）。又證人甲○○於96年9月19日為警查獲時所採集之尿液
    ，經送檢驗結果，確呈甲基安非他命陽性反應，有中山醫學
    大學附設醫院檢驗科藥物檢測中心尿液檢驗報告乙紙附卷足
    參（見臺灣臺中地方法院檢察署96年度毒偵字第5407號偵查
    卷第12頁）。
(二)、被告於96年9月20日偵查中自承：伊有提供毒品給伊姊姊甲
    ○○施用，伊給伊姊姊用過7、8次，伊承認轉讓毒品7、8次
    給伊姊姊施用等語（見臺灣臺中地方法院檢察署96年度毒偵
    字第5406號偵查卷第8頁背面）。又前開證人甲○○、被告
    於96年9月20日偵查中之陳述，經檢察官於97年1月21日偵訊
    時，當庭勘驗偵訊光碟，證人甲○○確有回答在其妹民權路
    租屋處施用毒品多次，其妹乙○○曾經給過7、8次安非他命
    ，最後1次提供安非他命是在查獲日，被告確實有承認提供7
    、8次安非他命給證人甲○○，最後1次也是在查獲日，有勘
    驗筆錄在卷可參，且證人甲○○當庭表示對勘驗內容無意見
    等語（見臺灣臺中地方法院檢察署96年度偵字第26635號偵
    查卷第15頁），是被告前開所辯，尚無足採認。本件事證明
    確，被告轉讓甲基安非他命予證人甲○○之犯行洵堪認定，
    應予依法論科。
三、論罪科刑部分：
(一)、核被告乙○○所為，係犯藥事法83條第1項之轉讓禁藥罪。
    藥事法第83條第1項係於93年4月21日修正公佈，同年月23日
    施行，為毒品危害防制條例之後法。毒品之範圍尚包括影響
    精神物質與其製品。而藥事之管理，亦非僅止於藥品之管理
    。又毒品未必係經公告之禁藥，禁藥亦未必為毒品。毒品危
    害防制條例與藥事法二者，並無必然之特別法與普通法關係
    。故除有轉讓之第二級毒品達毒品危害防治條例第8條第6項
    之一定數量，經依法加重後之法定刑較藥事法第83條第1項
    之法定刑為重之情形外，因藥事法第83條第1項為後法，且
    為重法，應優先適用藥事法處罰，公訴人起訴認為被告轉讓
    第二級毒品之行為係犯毒品危害防制條例第8條第2項之罪，
    尚有未洽，應予變更。
(二)、被告轉讓甲基安非他命8次予證人甲○○施用之行為，係基
    於同一轉讓禁藥犯意下之接續行為，僅侵害一個法益，只論
    以一罪。起訴書認被告前開轉讓行為，犯意各別，係屬數罪
    ，尚有未合，併予敘明。
(三)、爰審酌被告前有施用毒品之習慣，有臺灣高等法院被告前案
    紀錄表在卷可按，其知悉其姊甲○○亦有施用第二級毒品之
    習慣，不僅未能勸阻，反而無償轉毒品予甲○○，雖未獲利
    ，惟仍造成他人毒害，犯罪後先坦承犯行，嗣翻異其詞，矢
    口否認犯罪，犯後態度非佳等一切情狀，量處如主所示之刑
    ，以示懲儆。
(四)、扣案之毒品甲基安非他命2包、吸食器1個，係被告所有，供
    其施用第二級毒品甲基安非他命之用，業據被告陳明在卷，
    並非供本案犯罪之用，公訴人就毒品部分，亦未聲請單獨沒
    收，故均不予沒收，附此敘明。
據上論斷，應依刑事訴訟法第299條第1項前段、第300條，藥事
法83條第1項，判決如主文。
中    華    民    國    97    年    7     月    3     日
                        臺灣臺中地方法院刑事第五庭
                            審判長法  官  鍾堯航
                                  法  官  吳崇道
                                  法  官  劉麗瑛
上正本證明與原本無異。
如不服本判決，應於收受送達後10日內向本院提出上訴書狀（應
敘述具體理由並附繕本）。
上訴書狀如未敘述理由，應於上訴期間屆滿後20日內補提理由書
於本院。
                                  書記官  王玟
中    華    民    國    97    年    7     月    3     日
附錄論罪科刑法條
藥事法第83條第1項
明知為偽藥或禁藥，而販賣、供應、調劑、運送、寄藏、牙保、
轉讓或意圖販賣而陳列者，處7年以下有期徒刑，得併科新臺幣5
百萬元以下罰金。


司法院資訊處製作；財團法人民間司法改革基金會備份。
